【裁判字號】    98,審訴,3035
【裁判日期】    980904
【裁判案由】    偽造文書
【裁判全文】
臺灣高雄地方法院刑事判決            98年度審訴字第3035號
公  訴  人  臺灣高雄地方法院檢察署檢察官
被      告  乙○○
上列被告因偽造文書案件，經檢察官提起公訴（98年度偵字第16
575 號、第17031 號），嗣被告於準備程序進行中就被訴事實為
有罪陳述，經告知簡式審判程序之旨且聽取當事人意見後，本院
裁定由受命法官獨任進行簡式審判程序並判決如下：
    主  文
乙○○犯如附表編號所示行使偽造私文書罪，共貳罪，各處
有期徒刑貳月，如易科罰金，均以新台幣壹仟元折算壹日，各減
為有期徒刑壹月，如易科罰金，均以新台幣壹仟元折算壹日，如
附表編號所示各該舉發違反道路交通管理事件通知單移送聯
與存查聯上偽造之「甲○○」署名各壹枚，及通知聯各壹份均沒
收；又犯如附表編號至所示行使偽造私文書罪，共捌罪，各
處有期徒刑貳月，如易科罰金，均以新台幣壹仟元折算壹日，如
附表編號至所示各該舉發違反道路交通管理事件通知單移送
聯與存查聯上偽造之「甲○○」署名各壹枚，及通知聯各壹份均
沒收。應執行有期徒刑陸月，如易科罰金，以新台幣壹仟元折算
壹日，如附表所示舉發違反道路交通管理事件通知單移送聯與存
查聯上偽造之「甲○○」署名共貳拾枚，及通知聯共拾份均沒收
。
    事  實
一、乙○○先後於附表所示時間、地點，各因該附表所載交通違
    規事實而遭警當場攔檢並掣單舉發，詎其為圖規避交通裁罰
    ，竟分別基於行使偽造私文書之犯意，先向承辦警員謊稱其
    係「甲○○」本人且未攜帶身分證明文件云云，進而謊稱「
    甲○○」年籍資料由員警填載於如附表所示各該舉發違反道
    路交通管理事件通知單（採一式三聯方式印製，分別為移送
    聯、通知聯及存根聯，以下稱違規通知單）內，嗣交由乙○
    ○在該等違規通知單上「收受通知聯者簽章」欄內偽簽「甲
    ○○」之署名，因而以複寫方式同時在該等違規通知單移送
    聯、通知聯及存查聯上偽造「甲○○」之署名各1 枚，再將
    偽簽完成之違規通知單先後交予承辦員警收執，偽以主張係
    「甲○○」本人領受該違規通知單通知聯之意思，共計10次
    ，均足以生損害於舉發單位對於交通事件舉發管理之正確性
    及甲○○本人。嗣因甲○○接獲強制執行之通知後察覺有異
    ，遂向監理單位提出申訴，始為警循線查悉上情。
二、案經高雄市政府警察局新興分局苓雅分局及高雄縣政府警察
    局林園分局先後報請台灣高雄地方法院檢察署檢察官偵查起
    訴。
    理  由
一、被告乙○○所犯係刑法第216 條、第210 條行使偽造私文書
    罪，其法定刑為死刑、無期徒刑、最輕本刑3 年以上有期徒
    刑以外之罪，於準備程序進行中被告就被訴事實為有罪陳述
    ，由受命法官告知簡式審判程序要旨並聽取其與公訴人之意
    見，經被告同意適用簡式審判程序後，本院亦認無不得或不
    宜改依簡式審判程序進行之處，爰依刑事訴訟法第273 條之
    1 第1 項、第284 條之1 規定，本院合議庭裁定由受命法官
    獨任進行簡式審判程序，合先敘明。
二、前揭事實，業經證人甲○○於警詢中證述綦詳，並有附表所
    示各該違規通知單移送聯影本共10紙在卷可稽，復據被告於
    本院審理中坦認上情不諱，足徵其自白核與事實相符，堪予
    採信。蓋我國公路或警察機關用以作為交通違規舉發所使用
    之「舉發違反道路交通管理事件通知單」，係採「一式三聯
    」方式印製，分別為移送聯、通知聯及存查聯，且各聯均採
    複寫方式，一旦於移送聯上填載資料，將同時複寫於其他二
    聯之上，此乃本院歷來審理交通違規案件職務上已知悉之事
    項，是縱本件未能一併扣得附表所示各該違規通知單之通知
    聯及存查聯，本院仍可逕予認定。且按，在交通違規通知單
    移送聯「收受通知聯者簽章」欄內偽簽他人姓名，自不待依
    據習慣或特約，單從形式上觀察，即足以知悉係表示由他人
    名義出具領收通知聯之證明，此與事先在印妥內容之收據上
    偽簽他人姓名之情形，無分軒輊，當然屬於刑法第210 條所
    稱之私文書（最高法院88年台上字第6631號判例意旨參照）
    。準此，被告在附表所示各該違規通知單移送聯上「收受通
    知聯者簽章」欄內偽簽「甲○○」署名之舉，要屬該當刑法
    第210 條偽造私文書罪之構成要件無訛。再被告各次偽簽「
    甲○○」之署名後，復將該等違規通知單交還予承辦員警收
    執處理，亦即向該員警虛偽表示係由「甲○○」本人領受該
    等違規通知單之意，是其所為業均足以生損害於舉發單位對
    於交通事件管理舉發之正確性及甲○○本人。職是，本件事
    證明確，被告前揭犯行洵堪認定，均應依法論科。
三、核被告乙○○所為，係犯刑法第216 條、第210 條之行使偽
    造私文書罪。被告各次雖以在前開違規通知單移送聯上偽簽
    「甲○○」署名之單一行為，同時以複寫方式於前開通知單
    通知聯、存查聯上偽造「甲○○」之署名各1 枚，然其所為
    客觀上僅係單純之一行為，所侵害者亦同為公眾對於文書信
    賴之社會法益，當僅成立一偽造署押罪。是被告偽造「甲○
    ○」署名之舉，乃係偽造私文書之部分行為，又其偽造私文
    書之低度行為，亦應為行使私文書之高度行為所吸收，故僅
    論以行使偽造私文書罪即為已足。再被告先後10次實施行使
    偽造私文書犯行，彼此間犯意個別且行為互殊，應予分論併
    罰。爰審酌被告為期逃避交通裁罰而任意冒用他人年籍資料
    ，所為非僅影響舉發單位對於交通管理之正確性，亦足生損
    害於遭冒用名義之人，並兼衡其品行、生活狀況與智識程度
    ，及犯後尚知坦承犯行等一切情狀，酌情各量處如主文所示
    之刑。又被告就附表編號所示犯罪時間均在96年4 月24
    日以前，合於中華民國96年罪犯減刑條例所定減刑條件，應
    分別減為如主文所示之刑，再與其他未減刑部分合併諭知應
    執行之刑及諭知易科罰金折算標準，以資懲儆。另查，被告
    所偽簽如附表所示違規通知單之移送聯、存查聯雖已分別交
    由承辦員警或監理單位收執，已非被告所有，惟其上所偽造
    「甲○○」署名各1 枚（共20枚），仍應依刑法第219 條規
    定諭知沒收。此外，附表所示違規通知單通知聯共10張雖未
    扣案，然此等物品既由員警舉發後交予被告收執，自屬被告
    所有且係其實施前揭犯罪所得之物，爰依刑法第38條第1 項
    第2 款規定就此部分併予宣告沒收，附此敘明。
據上論斷，應依刑事訴訟法第273 條之1 第1 項、第299 條第1
項前段，刑法第216 條、第210 條、第219 條、第41條第1 項前
段、第51條第5 款、第38條第1 項第2 款，刑法施行法第1 條之
1 ，中華民國96年罪犯減刑條例第2 條第1 項第3 款、第7 條、
第10條第1 項、第11條，判決如主文。
中    華    民    國    98    年     9    月     4    日
                  刑事第十庭  法  官    陳明呈
以上正本證明與原本無異。
如不服本判決應於收受送達後10日內向本院提出上訴書狀，並應
敘述具體理由；如未敘述上訴理由者，應於上訴期間屆滿後20日
內向本院補提理由書（均須按他造當事人之人數附繕本）「切勿
逕送上級法院」。
中    華    民    國    98    年    9     月    4     日
                              書記官    張琇晴
附表一：
┌──┬────────────┬──────┬────────────┬────────────┐
│編號│  違規時間、地點        │罰單編號    │      違規事實          │ 應沒收之物             │
├──┼────────────┼──────┼────────────┼────────────┤
│  │95年8 月27日13時5 分許，│高警交字    │騎乘周羅堉文所有車號H8C-│該舉發違反道路交通管理事│
│    │在高雄市○○路、五福路口│B00000000號 │108 號重型機車未依規定兩│件通知單移送聯、存查聯上│
│    │                        │            │段式左轉                │偽造之「甲○○」署名各1 │
│    │                        │            │                        │枚（共2 枚），及被告所有│
│    │                        │            │                        │通知聯1 份均沒收        │
├──┼────────────┼──────┼────────────┼────────────┤
│  │96年4 月13日17時20分許，│屏警交字    │騎乘其所有車號H8L-777 號│同上                    │
│    │在屏東市○○路、勝利路口│V00000000號 │重型機車未戴安全帽      │                        │
├──┼────────────┼──────┼────────────┼────────────┤
│  │96年5 月29日20時50分許，│高警交字    │騎乘其所有車號H8L-777 號│同上                    │
│    │在高雄市○○路、光興路口│B00000000號 │重型機車闖紅燈直行      │                        │
├──┼────────────┼──────┼────────────┼────────────┤
│  │96年6 月13日8 時25分，在│屏警交字    │騎乘其所有車號H8L-777 號│同上                    │
│    │屏東市○○街、和平路口  │V00000000號 │重型機車闖紅燈直行      │                        │
├──┼────────────┼──────┼────────────┼────────────┤
│  │96年6 月23日7 時50分，在│屏警交字    │騎乘其所有車號H8L-777 號│同上                    │
│    │屏東市○○路、和生路口  │V00000000號 │重型機車未載安全帽      │                        │
├──┼────────────┼──────┼────────────┼────────────┤
│  │96年11月14日某時許，在屏│屏警交字    │騎乘其所有車號H8L-777 號│同上                    │
│    │東市○○路              │V00000000號 │重型機車無照駕駛（禁駛）│                        │
├──┼────────────┼──────┼────────────┼────────────┤
│  │97年3 月8 日凌晨0 時10分│高警交字    │騎乘周豫聲所有車號M6V-62│同上                    │
│    │許，在高雄縣大寮鄉鳳林四│N00000000號 │7 號重型機車無照駕駛（禁│                        │
│    │路353號前               │            │駛）                    │                        │
├──┼────────────┼──────┼────────────┼────────────┤
│  │97年4 月9 日8 時31分許，│屏警交字    │騎乘其所有車號H8L-777 號│同上                    │
│    │在屏東市某路口          │V00000000號 │重型機車未載安全帽      │                        │
├──┼────────────┼──────┼────────────┼────────────┤
│  │98年3 月14日14時20分許，│高警交字    │騎乘其所有車號H8L-777 號│同上                    │
│    │在高雄縣鳳山市○○路、中│N00000000號 │重型機車未載安全帽      │                        │
│    │山路口                  │            │                        │                        │
├──┼────────────┼──────┼────────────┼────────────┤
│  │98年3 月14日16時20分許，│高警交字    │騎乘其所有車號H8L-777 號│同上                    │
│    │在高雄縣大寮鳳屏路、義和│N00000000號 │重型機車闖紅燈直行      │                        │
│    │路口                    │            │                        │                        │
└──┴────────────┴──────┴────────────┴────────────┘


司法院資訊處製作；財團法人民間司法改革基金會備份。
